【裁判字號】    99,上訴,1841
【裁判日期】    991111
【裁判案由】    誣告
【裁判全文】
臺灣高等法院臺中分院刑事判決        99年度上訴字第1841號
上  訴  人
即  被  告  戊○○
上列上訴人因誣告案件，不服臺灣臺中地方法院九十九年度訴字
第一四六五號中華民國九十九年八月六日第一審判決（起訴案號
：臺灣臺中地方法院檢察署九十九年度偵緝字第九四五、九五六
號），提起上訴，本院判決如下：
    主  文
原判決撤銷。
戊○○意圖使他人受刑事處分，而向該管公務員誣告，累犯，處
有期徒刑月；又意圖使他人受刑事處分，而向該管公務員誣告
，累犯，處有期徒刑月；又意圖使他人受刑事處分，而向該管
公務員誣告，累犯，處有期徒刑月；又意圖使他人受刑事處分
，而向該管公務員誣告，累犯，處有期徒刑月；又意圖使他人
受刑事處分，而向該管公務員誣告，累犯，處有期徒刑月。應
執行有期徒刑玖月。
    事  實
一、戊○○前因偽造文書案件，經臺灣新竹地方法院以九十五年
    度竹簡字第四００號判決判處有期徒刑四月確定，於民國九
    十六年三月九日易科罰金執行完畢，詎仍不知悔悟，明知甲○○、丁○○、丙○○（於九十八年二月十八日改名為彭道
    堯）、辛○○及己○○等人並未向其借款，且無詐騙戊○○
    而取得款項之情形，竟意圖使甲○○、丁○○、丙○○、辛○○及己○○等人受刑事處分，基於誣告之犯意，分別為下
    列誣告行為：
（一）於九十七年三月三十一日十六、十七時許，具狀向臺灣臺
      中地方法院檢察署誣告，指稱甲○○明知無清償能力，意
      圖為自己不法之所有，於九十二年間，透過友人至臺中地
      區向其借款新臺幣（下同）六十二萬元，並簽立本票後交
      付以資取信，並保證絕對到期日時能全部清償，致其不疑
      有詐，因而陷於錯誤判斷中，並如數將上開現金交予給甲○○，詎料屆期向甲○○請求返還欠款時，竟無法獲得支
      付款項，且日後求償時亦不知蹤影，全未償還，至此其始
      驚覺受騙，因認甲○○涉有刑法第三百三十九條第一項之
      詐欺取財罪嫌等語。
（二）於九十七年三月三十一日十七時許，具狀向臺灣臺中地方
      法院檢察署誣告，指稱丁○○（原審誤植為楊道成）明知
      無清償能力，意圖為自己不法之所有，於九十五年間，向
      其借款七萬元，並簽立借據二紙後交付以資取信，並保證
      絕對到期日時能全部清償，致其不疑有詐，因而陷於錯誤
      判斷中，並如數將上開現金交予給丁○○，詎料屆期向丁○○請求返還欠款時，竟無法獲得支付款項，且日後求償
      時亦不知蹤影，全未償還，至此其始驚覺受騙，因認丁○○涉有刑法第三百三十九條第一項之詐欺取財罪嫌等語。
（三）於九十七年四月一日十六時許，具狀向臺灣臺中地方法院
      檢察署誣告，指稱丙○○明知無清償能力，意圖為自己不
      法之所有，於九十五年三月十七日，透過友人向其借款六
      萬元，並簽立借據一紙後交付以資取信，並保證絕對到期
      日時能全部清償，致其不疑有詐，因而陷於錯誤判斷中，
      並如數將上開現金交予給丙○○，詎料屆期向丙○○請求
      返還欠款時，竟無法獲得支付款項，且日後向丙○○戶籍
      地求償時亦不知蹤影，全未償還，至此其始驚覺受騙，因
      認丙○○涉有刑法第三百三十九條第一項之詐欺取財罪嫌
      等語。
（四）於九十七年四月一日十六時許，具狀向臺灣臺中地方法院
      檢察署誣告，指稱辛○○明知無清償能力，意圖為自己不
      法之所有，於九十五年二月二十三日，透過友人至臺中地
      區向其借款六萬元，並簽立借據一紙後交付以資取信，並
      保證絕對到期日時能全部清償，致其不疑有詐，因而陷於
      錯誤判斷中，並如數將上開現金交予給辛○○，詎料屆期
      向辛○○請求返還欠款時，竟無法獲得支付款項，且日後
      向辛○○戶籍地求償時亦不知蹤影，全未償還，至此其始
      驚覺受騙，因認辛○○涉有刑法第三百三十九條第一項之
      詐欺取財罪嫌等語。
（五）於九十八年四月六日十七時許，具狀向臺灣臺中地方法院
      檢察署誣告，指稱己○○為其前妻之友人，因與其前妻交
      情匪淺，由其前妻陪同出面向其借錢，而於九十七年二月
      二十七日當場交付早已簽立好之本票交付其前妻，己○○
      並向其稱本票確經由葉斯科及劉昌發同意且授權所簽立，
      直至其近日向第三人葉斯科求償時才發現非己○○所言，
      顯見己○○一開始就不想償還本件借款，才開立無效票給
      付，經其多次向己○○催討借款，都避不見面，因認己○○涉有刑法第三百三十九條第一項之詐欺罪嫌等語。嗣經
      檢察官查明甲○○、丁○○、丙○○、辛○○及己○○等
      人均非向戊○○借款，始得悉上情。
二、案經臺灣臺中地方法院檢察署檢察官自動檢舉偵查起訴。
    理  由
壹、證據能力部分：
    按，被告以外之人於偵查中向檢察官所為之陳述，除顯有不
    可信之情況者外，得為證據，刑事訴訟法第一百五十九條之
    一第二項定有明文。而所謂「顯有不可信性」係指陳述是否
    出於供述者之真意、有無違法取供情事之信用性而言，故應
    就偵查筆錄製作之原因、過程及其功能等項加以綜合觀察，
    據以判斷該傳聞證據是否「非顯不可信」，倘可據以認定其
    任意性暨信用性俱無疑慮者，即可例外賦予「證據能力」，
    俾其成為法院審判時之適格證據資料。再按偵查係採糾問原
    則，由檢察官主導，重在合目的性之追求，而「詰問」乃偵
    查程序之一部，除預料證人、鑑定人於審判時不能訊問之情
    形外，檢察官可視實際情況，決定是否命被告在場，讓被告
    得親自詰問證人、鑑定人，此為刑事訴訟法第二百四十八條
    所明定，故刑事訴訟法第一百五十九條之一第二項所指得為
    證據之被告以外之人於偵查中向檢察官所為之陳述，其證據
    能力不因偵訊證人、鑑定人當時被告不在場，未親自詰問證
    人、鑑定人而受影響（最高法院九十七年度臺上字第六０三
    號判決意旨參照）。經查，證人丁○○、辛○○、己○○、
    莊美滿於偵查中所為之證述，均經具結在卷，且上開證人證
    述內容均具體明確，復未見檢察官在偵查中有何違法取供而
    不具信用性之情事，雖未經被告親自詰問上開證人，惟參酌
    上揭判決意旨，仍應認對上開證人之證言不生影響，均應具
    有證據能力。
貳、實體理由：
一、訊據被告戊○○對於前開事實於檢察官偵查、原審審理時及
    本院準備程序時均坦白承認，並有證人丁○○、辛○○、己○○、莊美滿於偵查時證述明確，且有證人葉斯科於臺灣臺
    中地方法院臺中簡易庭九十七年度中簡字第三０二二號確認
    本票債權不存在之訴案件、證人乙○○於其偽造有價證券等
    案件經通緝到案後之偵查及法院審理時之供述可資佐證，復
    有刑事告訴狀五份、本票影本二張、臺灣臺中地方法院上開
    九十七年度中簡字第三０二二號民事判決、郵政國內匯款執
    據二紙、臺灣臺中地方法院九十八年度訴字第四０七一號刑
    事判決，借據四紙、臺灣臺中地方法院民事裁定、臺灣臺中
    地方法院檢察署九十七年度偵字第七九九四號、七九九五號
    、八一七三號、八一七六號、九十八年度偵字第八九九二號
    偵查卷宗可憑。足見被告之自白與事實相符，本件事證明確
    ，被告上開犯行，均堪認定，應予依法論科。
二、核被告邱豐吉就上開事實欄一之（一）至（五）所為，均係
    犯刑法第一百六十九條第一項之誣告罪。被告所犯上開五罪
    間，犯意各別，行為互異，應予分論併罰。查，被告前因犯
    偽造文書罪，經臺灣新竹地方法院判處有期徒刑四月確定，
    於九十六年三月九日易科罰金執行完畢。其受徒刑執行完畢
    後，五年以內故意再犯本件五次誣告犯行，均為累犯，各應
    依刑法第四十七條第一項之規定加重其刑。按犯第一百六十
    八條至第一百七十一條之罪，於所虛偽陳述或所誣告之案件
    ，裁判或懲戒處分確定前自白者，減輕或免除其刑，刑法第
    一百七十二條定有明文；次按刑法第一百七十二條之規定，
    並不專在獎勵犯罪人之悛悔，而要在引起偵查或審判機關之
    易於發見真實，以免被誣告人終於受誣，故不論該被告之自
    白在審判前或審判中，自動或被動，簡單或詳細，一次或二
    次以上，並其自白後有無翻異，苟其自白在所誣告之案件裁
    判確定以前，即應依該條減免其刑（最高法院三十一年上字
    第三四五號判例意旨參照）；再按被告自白時，縱令其所誣
    告之案件業經檢察官為不起訴處分確定，但處分確定究與裁
    判確定不同，是其自白仍不得謂非在所誣告之案件裁判確定
    以前，自應予減輕或免除其刑（最高法院三十一年上字第二
    二一一號判例意旨參照）。查，被告分別於被害人甲○○、
    辛○○、丙○○（於九十八年二月十八日改名為彭道堯）、
    丁○○、己○○等五人所涉犯詐欺案件偵訊時，均曾自白其
    上開誣告犯行，而迄被告分別為上開自白時止，上開詐欺案
    件均尚未經檢察官偵查起訴，是其前揭自白仍不得謂非在所
    誣告之案件裁判確定以前，揆諸上開說明，被告所犯上開五
    件誣告犯行，均應依刑法第一百七十二條規定減輕其刑。被
    告有上開刑罰之加重、減輕事由，應先加後減之。爰審酌被
    告因向他人購買債權，催債不成，即向公務員誣告上述被害
    人甲○○等五人，造成被害人等五人有遭受刑事訴追之危險
    ，及被害人五人實際上均經檢察官為不起訴處分，被告犯後
    已坦承犯行等一切情狀，分別量處如主文所示之刑，並定其
    應執行之刑。
三、原審判決認被告戊○○犯誣告罪事證明確，予以論罪科刑，
    固非無見，惟被告分別於被害人甲○○、辛○○、丙○○（
    於九十八年二月十八日改名為彭道堯）、丁○○、己○○等
    五人所涉犯詐欺案件偵訊時，均曾自白其上開誣告犯行，詳
    如前述，自均應依刑法第一百七十二條規定減輕其刑，原審
    判決未予論述，是有適用法則不當之違法。被告僅以量刑過
    重為由提起上訴，雖無可採，為無理由，然原審判決既有上
    開可議之處，自應由本院將原審判決予以撤銷，另為如主文
    第二項所示之判決。
四、被告經本院合法傳喚，無正當之理由而未於本院審判期日到
    庭，本院爰不待其陳述，逕行判決。
據上論斷，應依刑事訴訟法第三百七十一條、第三百六十九條第
一項前段、第三百六十四條、第二百九十九條第一項前段、刑法
第一百六十九條第一項、第一百七十二條、第四十七條第一項前
段，判決如主文。
本案經檢察官庚○○到庭執行職務
中    華    民    國    99    年    11    月    11    日
            刑事第三庭   審判長法  官  王  增  瑜
                               法  官  唐  光  義
                               法  官  曾  佩  琦
以上正本證明與原本無異。
如不服本判決應於收受送達後十日內向本院提出上訴書狀，其未
敘述上訴理由者，並得於提起上訴後十日內向本院補提理由書（
均須按他造當事人之人數附繕本）「切勿逕送上級法院」。
                                      書記官  陳 玫 伶
中    華    民    國    99    年    11    月    11    日
附錄本判決論罪科刑法條：
【刑法第一百六十九條第一項】
  意圖他人受刑事或懲戒處分，向該管公務員誣告者，處七年以
  下有期徒刑。

司法院資訊處製作；財團法人民間司法改革基金會備份。
